臺灣高等法院刑事判決　　　　　　　　96年度上訴字第1762號
上　訴　人
即　被　告　乙○○
選任辯護人　王淑琍律師
上　訴　人
即　被　告　甲○○
選任辯護人　曹肇揆律師
上列上訴人因被告毒品危害防制條例案件，不服臺灣臺北地方法
院95年度訴字第548號，中華民國96年3月15日第一審判決（起訴
案號：臺灣臺北地方法院檢察署95年度偵字第4136號），提起上
訴，本院判決如下：
    主  文
原判決關於甲○○部分撤銷。
甲○○連續販賣第三級毒品，處有期徒刑陸年陸月。扣案之新臺
幣柒拾萬捌仟柒佰元、行動電話貳支（內附0000000000、00000
00000門號SIM卡各壹張）均沒收。販賣毒品所得之財物新臺幣陸
拾萬元沒收，如全部或一部不能沒收時，以其財產抵償之。
其他上訴駁回。
    事  實
一、乙○○明知愷他命（Ketamine）為毒品危害防制條例所規定
    之第三級毒品，不得非法販賣，竟與真實姓名、年籍不詳、
    綽號「鄭哥」之成年男子，基於共同販賣第三級毒品愷他命
    以營利之概括犯意聯絡：
  (一)先由乙○○與意圖販入愷他命營利之甲○○於不詳時、地談
    妥交易數量及價額後，回報「鄭哥」，於民國（下同）九十
    四年十二月二十日某時，在臺北縣新店市○○路新店市公所
    前電話亭取得「鄭哥」派人放置在該處之愷他命，持往臺北
    縣新店市○○路與中興路口，以新臺幣（下同）三十五萬元
    之價格販賣予甲○○，乙○○從中抽取一萬元之利潤後，將
    餘款三十四萬元委由臺北市洛陽停車場附近某旅行社以地下
    對匯之方式匯款至「鄭哥」指定之大陸地區銀行帳戶。
  (二)乙○○承前共同販賣第三級毒品以營利之概括犯意，循前開
    交易模式，於九十五年一月二十四日某時在同上電話亭取得
    「鄭哥」所交付之一公斤愷他命後，持往臺北縣新店市○○
    路與中興路口，以七十萬元之代價販賣予甲○○。乙○○從
    中抽取三萬元之利潤後，將餘款六十七萬元以相同方式匯予
    「鄭哥」。
二、甲○○亦知悉愷他命為毒品危害防制條例所規定之第三級毒
    品，不得非法販賣，竟基於販賣第三級毒品愷他命以營利之
    概括犯意，自九十四年十二月二十日某時，向乙○○購得第
    三級毒品愷他命後之某日起，持往桃園市獅子王、SKY、48
    街等舞廳，連續多次以每公克一千元之代價販售與不特定人
    牟利，前後販毒所得約六十萬元。
三、乙○○、甲○○均分別承前意圖營利而販賣第三級毒品之概
    括犯意，於九十五年二月十二日循前開交易方式，談妥交易
    數量及價額，由乙○○回報「鄭哥」後，於同年月十五日晚
    間十一時許在上開電話亭取得「鄭哥」所交付之一公斤愷他
    命，持往臺北縣新店市○○路二段與中正路口，欲以七十一
    萬元之代價販賣予甲○○時，為現場埋伏之行政院海岸巡防
    署海岸巡防總局北部地區巡防局查緝員當場查獲，致乙○○
    意圖營利販出毒品未遂、甲○○意圖營利販入毒品未遂。並
    扣得乙○○持有，供販賣之第三級毒品愷他命二大包（驗餘
    總毛重一○六三點一五公克）、其所有，供聯絡毒品交易事
    宜之行動電話一支（內附0000000000門號SIM卡一張）及甲
    ○○所有，用以購買毒品營利之現金七十萬八千七百元、聯
    絡毒品交易事宜之行動電話二支（內附0000000000、000000
    0000門號SIM卡各一張），甲○○持有之非供販賣用之第三
    級毒品愷他命（驗餘毛重二００點四二公克）。
四、案經行政院海岸巡防署海岸巡防總局北部地區巡防局報告臺
    灣臺北地方法院檢察署檢察官偵查起訴。
    理  由
壹、證據能力部分
一、被告甲○○之辯護人雖辯稱甲○○於警詢中所為之自白係遭
    員警施以脅迫及誘導等不正方法所取得，非出於其自由意志
    ，無證據能力。被告乙○○之辯護人則辯稱同案被告甲○○
    於警詢中受到警方以羈押或交保為威脅、利誘，其於警詢中
    所為之供述顯非出於任意性，而同案被告甲○○因受先前上
    開不正之方法取供，精神上所受恐懼、壓迫等不利之狀態，
    已延伸至其後偵查及法院羈押訊問，則其於偵查及原審法院
    羈押訊問時所為之自白，自不具證據能力；又被告乙○○於
    地檢署羈押室聽聞甲○○提及受警方所為羈押或交保之威脅
    、利誘，亦影響其自由意志，乃與同案被告甲○○商議決定
    「承認販賣就可以交保」，而於偵查及法院羈押訊問時互為
    勾串而為不符事實之自白，則被告乙○○於偵查及羈押訊問
    時所為之自白亦欠缺任意性而不具證據能力；另被告乙○○
    、甲○○於偵訊全程手銬未經解除，則彼等於偵訊及羈押訊
    問時所為之自白亦不具任意性而無證據能力云云。惟按刑事
    訴訟法第一百五十六條第一項明定：被告之自白，非出於強
    暴、脅迫、利誘、詐欺、疲勞訊問、違法羈押或其他不正之
    方法，且與事實相符者，得為證據。將被告因遭受身體上強
    制（包括：強暴、疲勞訊問及其他施以生理上壓迫之不正方
    法）或精神上強制（包括：脅迫、利誘、詐欺及其他施以心
    理上壓迫之不正方法）所為非任意性之自白，以及在違法羈
    押中所為之自白，同列為以不正方法取得之供述證據，不問
    其自白是否與事實相符，一概排除其證據能力。所謂非任意
    性之自白，除其自白必須是以不正方法取得外，尤須該自白
    與不正方法間具有因果關係，始有前述排除法則之適用，此
    觀刑事訴訟法第一百五十六條第一項規定：「被告之自白，
    非『出於』強暴……者，得為證據」即明。而上開因果關係
    之判斷，除應依個案具體情節，詳細考察訊問之一方之基本
    狀況（包括：實施不正方法之態樣、手段、參與實施之人數
    ……等等）及受訊問之一方之基本狀況（包括：受訊問人之
    年齡、地位、品行、教育程度、健康狀況……等等）外，更
    應深入探討不正方法與自白間之相關聯因素（包括：實施不
    正方法對受訊問人強制之程度、與自白在時間上是否接近、
    地點及實施之人是否相同、受訊問人自白時之態度是否自然
    、陳述是否流暢……等等）及其他相關情況，為綜合研判，
    始能符合事實。檢察機關與調查機關各有所司，檢察官偵查
    犯罪時，對於依法行使司法警察官、司法警察職權之調查人
    員，固有指揮及命令之權。但案件偵查終結後，檢察官應依
    蒐證結果分別為起訴或不起訴處分，以求偵查權及公訴權之
    妥適行使，其職責與重在檢肅犯罪之調查人員究有不同。被
    告在檢察官訊問時承認犯行，是否屬非任意性之自白，端視
    該自白是否係出於被告自由意思之發動而定，與調查人員先
    前是否曾以不正方法使被告為非任意性之自白，並無必然之
    關聯。調查人員擅自以不正方法訊問被告，乃調查人員個人
    之不當行為，對檢察官依法執行職務並無影響。而被告所受
    之強制，既來自於調查人員之不當行為及被告於該次訊問所
    處之環境等外在因素，一旦訊問之人及所處之環境改變，妨
    害被告意思自由之外在因素消失，除非該不正方法對被告造
    成強制之程度非常嚴重（例如：對借提之被告刑求強迫其自
    白，並脅迫該被告如果翻供將繼續借提刑求；或對被告施用
    詐術，使被告誤信如持續為不實之自白，將可實現其意欲達
    成之某種目的……等等），否則，被告之意思自由自然隨之
    回復，此乃事理所當然。故調查人員在訊問時或訊問前對被
    告施以不正方法，原則上僅影響到被告在該次訊問所為自白
    之任意性，而不及於嗣後應訊時所為之自白，倘無具體明確
    之證據，足以證明被告所受之強制確已延續至其後應訊之時
    ，自不能以主觀推測之詞，遽認被告於嗣後應訊時仍持續受
    到強制。尤有進者，調查人員借提被告訊問後，將被告解還
    交由檢察官複訊，時間上必定接近，僅因檢察官有指揮及命
    令調查人員偵查犯罪之權責，複訊之時間接續及被告之情緒
    持續，即將被告在檢察官複訊時所為之自白與調查人員以不
    正方法所取得非任意性之自白，一體觀察而為概括之評價，
    無異於強令檢察官承受調查人員不當行為之結果，不僅抹煞
    檢察官依法偵查犯罪之職權行使，亦違背證據法則（最高法
    院九十四年度台上字第二九九七號裁判意旨參照）。經查：
  (一)被告甲○○之前述警詢內容全文，業據原審勘驗在案，並製
    有勘驗筆錄附卷可憑（見原審卷(一)第七八至九十二頁）。而
    前開勘驗結果除全文記錄警詢問答內容，較之警詢筆錄之記
    載完足外，亦經提示檢、辯雙方表示意見在卷（見原審九十
    五年九月六日準備程序筆錄及九十六年三月一日審判筆錄）
    ，是就被告甲○○該次警詢之情形，均以警詢錄音即原審勘
    驗結果為依據。被告等辯護人以警詢筆錄就被告甲○○「單
    純以『有』、『是』、『嗯』之答語附和，然警員卻將其問
    題，改記載為被告之回答筆錄附卷為由，主張警訊筆錄記載
    與錄音帶內容不符，而無證據能力云云（見原審卷(二)被告甲
    ○○九十五年十一月六日答辯狀第七頁），核與本院之證據
    調查無關，合先敘明。
  (二)被告等雖以警詢時警員告知「……你交代越清楚，對你越有
    利，你若交代不清楚，你今天去台北地檢署，我看你就收押
    了啦！他都不用跟你問什麼，他可以把你收押兩個月再來問
    你。」、「……你不坦白，那就先把你押在看守所，兩個月
    都不用問你，等時間到再問你，問你你當場又不老實的話，
    她可以延押兩個月，共四個月。」、「……你不說，我就寫
    拒絕回答！在拒絕回答地方你需要蓋手印自己負責。」、「
    ……你不要模擬兩可，你不要想到地檢署打混過去，檢察官
    問的比我還清楚。」、「你現在說一個謊，到那邊你還要說
    更多謊，因為他會問你。」、「……要是看你打混摸魚，就
    複訊，先叫法警押起來再說啦！兩個月之後再見面……。」
    、「……你和你老婆在哪，我們都知道，我們這些證據都在
    檢察官那邊，到時把你收押禁見，不要傻傻的，……」、「
    ……跟我配合一下嘛！比較好做事，昨天我們是沒給你『押
    』下去，不然就讓你不好看……。」等語主張被告甲○○警
    詢時受有脅迫；「……還是你是受誰委託？你是無辜的，是
    朋友叫你怎樣？說個清楚，不要自己擔起來，如果要與他交
    易，如是，你可以向檢察機關就是檢察官交代如何……如何
    ，這個過程要說，或者是說你對朋友很有義氣，要自己擔起
    來，我們也沒有意見。但是你自要想清楚，你還年輕，還沒
    有娶妻，還沒娶妻吧？」、「有，那有妻兒，對不對，不要
    當傻人，你是不是要跟乙○○進行毒品交易？若是，你就說
    是，我是要你解釋，你可以解釋是因為什麼，如我欠錢或是
    朋友拜託、或是你幫他拿，或是你要向他買這些東西……。
    」、「……你又沒有前科，等一下地檢署就可以叫你老婆把
    你保出來……。」、「……問你筆錄是可以讓你好好交代過
    程，你又沒前科，你都可以說生活過不去。……」、「你慢
    慢講沒關係坦白從寬。」、「地檢署看到你的筆錄很清楚，
    他就不用怎麼問你什麼，就叫你老婆把你保出去就好了，…
    …」等語，主張被告甲○○受有不正誘導，並以其警詢中之
    自白欠缺任意性及真實性為由，否認該部分陳述之證據能力
    云云。惟衡諸警員各該問話之全文意旨實為「你於上述時地
    攜帶七十餘萬元台幣之鉅款是否與乙○○進行毒品交易行為
    ？不然的話是什麼？若是你就說是，但你可以說是，但是因
    為是怎樣怎樣，你交代越清楚，對你越有利。你若交代不清
    不楚，你今天去台北地檢署，我看你就收押了啦！他都不用
    跟你問什麼，他可以把你押兩個月再來問你。你是不是要跟
    他進行毒品交易行為？給你解釋。還是你是受誰委託？你是
    無辜的，是朋友叫你怎樣怎樣？說個清楚，不要自己擔起來
    ，如果是要與他交易，如是，你可以向檢察機關就是檢察官
    交代如何如何，這個過程要說，或者是說你對朋友很有義氣
    ，要自己擔起來，我們也沒意見。但是你自己要想清楚，你
    還年輕，還沒娶妻，還沒娶妻吧？」、「那有妻兒，對不對
    ，不要當傻人。你是不是要跟乙○○進行毒品交易？若是，
    你就說是，我是要你解釋，你可以解釋是因為什麼，如我欠
    錢或是朋友拜託、或是你幫他拿，或是你要向他買這些東西
    ……你又沒前科，等一下地檢署就可以叫你老婆把你保出來
    ，你不坦白，那就先把你押在看守所，兩個月內都不用問你
    ，等時間到再問你，問你你當場又不老實的話，他可以延押
    兩個月，共四個月。問你筆錄是可以讓你好好交代過程，你
    又沒前科，你都可以說生活過不去。你不說，我就寫拒絕回
    答喔！在拒絕回答地方你需要蓋手印自己負責。」、「你慢
    慢講沒關係坦白從寬」、「你說越清楚對你越有利，你不要
    模擬兩可，你不要想到地檢署打混過去，檢察官問的比我還
    清楚。」、「你現在說一個謊，到那邊你還要說更多謊，因
    為他會問你。」、「地檢署看你筆錄很清楚，他就不用怎麼
    問你什麼，就叫你老婆把你保出去就好了，要是看你打混摸
    魚，就複訊，先叫法警押起來再說啦！兩個月之後再見面，
    他說約你過去看看，然後呢？什麼時候又打電話給你？他如
    何跟你約？或是問你要多少？或是價錢？這些都要說清楚。
    」、「……你們之前如何約，你們大約在哪裡，你和你老婆
    在哪，我們都知道，我們這些證據都在檢察官那邊，到時把
    你收押禁見，不要傻傻的，你們約在福客多那邊，你還沒來
    前，他在那邊晃來晃去騎摩托車在那邊繞好幾次，我們都知
    道。你從哪裡出來？」、「……那是什麼地方？你朋友叫什
    麼名字……你如不說我們就傳她來。跟我配合一下嘛！比較
    好做事，昨天我們是沒給你押下去，不然就讓你不好看，國
    際路一段幾號？」等語，此據原審勘驗在卷，製有勘驗筆錄
    之記載可憑。綜觀前開警詢問話全文，僅係要求被告甲○○
    就其攜帶現金七十餘萬元前往現場，是否欲行毒品交易等情
    節進行陳述，雖有提及「收押」、「交保」等情事，惟始終
    告以應為真實、清楚之陳述，並無要求其為特定陳述，以換
    取交保結果之脅迫、誘導情事，顯屬為期突破被告心防，查
    出真實情節之偵訊技巧運用，難謂有何不正方法之行使。況
    以被告甲○○接受前開詢問後，仍再三否認有何毒品交易情
    事，辯稱：「他（乙○○）說有東西啊，叫我去看看」、「
    他（乙○○）昨天有打給我叫我去看，就這樣」、「我沒有
    說（數量），他帶來給我看，但我不是一定要跟他買」、「
    他（乙○○）就說東西到了，就叫我過去看」云云（見原審
    卷(一)第八二、八三頁）；其後雖供承向被告乙○○購買愷他
    命，然仍堅詞否認有何營利意圖，辯稱係為供已施用云云，
    益證被告甲○○於警詢時，並未受前開詢問內容之影響，而
    為不利於己之陳述。其於偵訊及檢察官聲請本院羈押訊問時
    始自行供出先後與被告乙○○交易三次並將購入之毒品攜往
    舞廳販售牟利，更難認有受警詢時精神上恐懼、壓迫等不利
    之狀態，已延伸至其後在檢察官偵訊及本院羈押訊問時之情
    形。至於被告乙○○、甲○○於偵訊全程，雖未經解除手銬
    ，然此一單純之戒具使用情形，尚難認有不正取供之情形，
    遑論被告甲○○供承其於偵訊及本院羈押訊問時所為愷他命
    交易之陳述，均係自行決定承認等情不諱（見原審九十五年
    十一月六日審判筆錄第十一頁），更足認其陳述乃基於自由
    意志所為，並非受脅迫、誘導等不正方式影響所為，被告等
    辯護人辯稱該部分陳述不具任意性，而無證據能力云云，顯
    不足採。
二、按被告以外之人（含共同被告）於審判外之言詞或書面陳述
    ，除法律有規定者外，不得作為證據，刑事訴訟法第一百五
    十九條第一項固有明文。司法院大法官會議釋字第五八二號
    解釋意旨亦略以：按證人應命具結；證人依法應具結而未具
    結者，其證言不得作為證據，刑事訴訟法第一百八十六條第
    一項前段、第一百五十八條之三分別定有明文。又刑事審判
    上之共同被告，係為訴訟經濟等原因，由檢察官或自訴人合
    併或追加起訴，或由法院合併審判所形成，其間各別被告及
    犯罪事實仍獨立存在，故共同被告對其他共同被告之案件而
    言，為被告以外之第三人，本質上屬於證人。司法院大法官
    會議釋字第五八二號解釋文中所指被告詰問權之詰問標的，
    並非僅限於證人在「該案審判時當庭所為之陳述」，如證人
    業已於審判期日到庭接受被告或其辯護人就該證人「先前於
    審判外之陳述」之詰問，被告之詰問權即已獲正當法律程序
    保障，並無違憲之虞。至於所謂「該證人先前於審判外之陳
    述」自非漫無限制，仍需受刑事訴訟法第一百五十九條以下
    傳聞法則及其例外等相關規定之限制，要屬當然。此觀上開
    釋字第五八二號解釋理由中所述：「至於被告以外之人（含
    證人、共同被告等）於審判外之陳述，依法律特別規定得作
    為證據者（刑事訴訟法第一百五十九條第一項參照），除客
    觀上不能受詰問者外，於審判中，仍應依法踐行詰問程序。
    」等語可知，上開釋字第五八二號解釋意旨亦非以未經被告
    詰問為由，而一律否定依法律特別規定可得作為證據之被告
    以外之人於審判外陳述之證據能力，僅係認為上開可得作為
    證據之審判外陳述仍應於審判中踐行詰問程序而已，即與前
    揭說明同一旨趣。是若於審判中已傳喚該共同被告到庭使被
    告或其辯護人有行使反對詰問權之機會，即已保障被告之反
    對詰問權，此時採用該審判外向法官所為陳述及偵查中向檢
    察官所為陳述作為證據，即與憲法第八條第一項及第十六條
    之規定意旨無違。此觀最高法院九十四年度台上字第三七二
    八號判決意旨指出「所稱得為證據之被告以外之人於審判外
    向法官所為之陳述及於偵查中向檢察官所為之陳述，實質上
    應解釋為係指已經被告或其辯護人行使反對詰問權者而言，
    如法官於審判外或檢察官於偵查中訊問被告以外之人之程序
    ，未予被告或其辯護人行使反對詰問權之機會，除非該陳述
    人因死亡、或身心障礙致記憶喪失或無法陳述、或滯留國外
    或所在不明而無法傳喚或傳喚不到、或到庭後無正當理由拒
    絕陳述外，均應傳喚該陳述人到庭使被告或其辯護人有行使
    反對詰問權之機會，否則該審判外向法官所為陳述及偵查中
    向檢察官所為陳述，均不容許作為證據，以保障被告之反對
    詰問權，並符憲法第八條第一項及第十六條之規定意旨。」
    等語甚明。本件證人即共同被告甲○○、乙○○於原審審理
    時均經被告乙○○、甲○○之辯護人傳喚到庭行使詰問權，
    對於上開被告之詰問權已屬有所保障，依上開說明，被告甲
    ○○、乙○○於偵查中向檢察官所為之陳述及檢察官聲請本
    院羈押訊問時之供述，均具證據能力。
貳、實體部分
一、訊據被告乙○○、甲○○均矢口否認有何交易毒品之情，被
    告乙○○辯稱：查獲該次之一公斤愷他命係伊以六十八萬元
    向「鄭哥」購入供己施用，伊於每週六、日在自宅施用，一
    次用量約三十公克，一公斤約可施用一個月，查獲當天伊係
    請甲○○前來幫忙檢驗毒品純度，伊為獲得交保，所以才在
    檢察官偵訊及法院羈押訊問時坦承有毒品交易情事云云。被
    告甲○○則辯稱：查獲當天係乙○○打電話叫伊過去，表示
    有東西要給伊看，並未提到是什麼東西，到場後即被查獲，
    扣案之七十萬八千七百元現金，其中七十萬元係伊太太所有
    準備開餐飲店之用，另扣案二百公克之愷他命係伊在舞廳向
    某藥頭購入供自己施用，伊為獲得交保，所以才在檢察官偵
    訊及法院羈押訊問時坦承有毒品交易情事云云。
二、惟查，被告乙○○與綽號「鄭哥」之成年男子基於共同販賣
    第三級毒品愷他命之概括犯意聯絡，約由「鄭哥」提供毒品
    愷他命，被告乙○○負責覓妥交易對象即被告甲○○並約定
    購買數量、價額及交貨時、地，先後於九十四年十二月二十
    日、九十五年一月二十四日，由「鄭哥」將愷他命五百公克
    、一公斤放置於臺北縣新店市○○路新店市公所前之電話亭
    ，被告乙○○至上開地點取得毒品後，持往臺北縣新店市○
    ○路與中興路口，分別以三十五萬元、七十萬元之代價販賣
    予被告甲○○，被告乙○○各從中抽取一萬元、三萬元之利
    潤後，將餘款三十四萬元、六十七萬元委由臺北市洛陽停車
    場附近某旅行社以地下對匯之方式匯款至「鄭哥」指定之大
    陸地區銀行帳戶，又於九十五年二月十五日晚間某時，乙○
    ○於同一地點取得「鄭哥」所交付之一公斤愷他命後，於同
    日晚間十一時許持往臺北縣新店市○○路二段與中正路口，
    欲以七十一萬元之代價販賣予甲○○時，為現場埋伏員警當
    場查獲等情，業據被告乙○○、甲○○於檢察官偵訊及本院
    羈押訊問時供承明確（見偵查卷(一)第八八至九八頁、第九七
    、一○○頁，原審九十五年度聲羈字第五五號卷附訊問筆錄
    第二至四頁），互核相符，且被告乙○○分別與「鄭哥」及
    被告甲○○洽談毒品交易事宜，被告甲○○與不詳之人聯絡
    交付毒品之事，亦有乙○○所使用之0000000000、00000000
    00號行動電話及甲○○所使用之0000000000、0000000000號
    行動電話通訊監察書及監聽譯文一份附卷可稽（見偵查卷(一)
    第六十五至八十五頁），另於被告乙○○所攜帶茶葉罐內起
    出之白色粉末二包（驗餘總毛重一○六三點一五公克）經檢
    驗結果，確含第三級毒品愷他命成分，有內政部警政署刑事
    警察局95年3月7日刑鑑字第0950024553號鑑定書一紙存卷可
    按（見偵查卷(一)第一三六頁），此外，復有前揭乙○○、甲
    ○○用以連絡毒品交易事宜之0000000000、0000000000、00
    00000000號行動電話各一支及甲○○所有，用以購買毒品之
    現金七十萬八千七百元扣案可佐，足認被告乙○○、甲○○
    於檢察官偵訊及原審羈押訊問時所為之任意性自白與事實相
    符，堪以憑信。
三、被告乙○○嗣雖改稱扣案愷他命係伊購入供己施用，伊於每
    週六、日在自宅施用，一次用量約三十公克，一公斤約可施
    用一個月，查獲當天伊係請甲○○前來幫忙檢驗毒品純度云
    云，甲○○亦附合其詞辯稱係乙○○找伊幫忙看東西云云。
    然依下列通聯內容（見偵查卷(一)第六十五頁至八十四頁）所
    示：
  (一)被告乙○○與「鄭哥」於九十五年二月十二日十九時四十四
    分許之行動電話通聯內容：（Ａ即乙○○、Ｂ即「鄭哥」）
    B ：阿貴喔！
    A ：鄭哥。
    B ：禮拜三、禮拜四好像有二個啊。
    A ：二粒喔！
    B ：對啊！看你要一還是二啊。
    A ：好啊，我先問看看等一下打給你。……
    A ：那價錢呢?
    B ：一樣阿。……
    A ：對啊！一樣是七十啊。
    B ：嗯。
    A ：好啦！我馬上問啊。；
  (二)乙○○與甲○○於同日十九時五十分許之行動電話通聯內容
    ：（Ａ即乙○○、B即「鄭哥」）
    A ：喂！嬌哥（甲○○）。
    B ：嗯。
    A ：下禮拜三、四，會進來二個，你都會吃嗎？
    B ：多少錢？
    A ：現在比較貴，多貴一萬啊。
    B ：是喔！
    A ：七一啊。
    B ：七一喔！……東西我要先看看啊。
    A ：一樣啊。……就是跟上次的都一樣啊。……對方打電話
        問要我問你啊，看你是要二個都要吃，還是只要吃一個
        啊！……
    B ：我跟你確定是一個啊！A：一個就對了？
    B ：對啊！因為東西我還沒有看到啊。
    A ：跟之前那個一模一樣啊！
    B ：沒有比較好就對了！
    A ：對啊！
    B ：我先跟你訂一個啊，好嗎？
    A ：好，一個就對了。……」。
  (三)乙○○與「鄭哥」於同日十九時五十六分許之行動電話通聯
    內容：（Ａ即黃昭星、B即「鄭哥」）
    A ：一個啊。
    B ：一個喔！……好，那我知道了。……差不多禮拜三左右
    A ：我東西再拿過去給他看，可以的話他錢就馬上拿過來啊
    B ：就跟上次那個一樣啊！
    A ：對啊，我也是跟對方說跟上次那個一樣啊，他有問啊，
        他說有沒有比上次那個還好的啊！
    B ：這個就很好了啊！……
    A ：跟上次一樣，他現金都帶在身上啊。可以他就拿走了啊
  (四)被告二人於同日二十時十一分許之行動電話通聯內容：（Ａ
    即乙○○、Ｂ即「鄭哥」）
    A ：那個訂好了，禮拜三。
    B ：好啊！
    A ：對啊，一樣東西會先拿過去給你看。
    B ：好啊！
    A ：可以你再帶走。
  (五)乙○○與「鄭哥」於同年月十四日二十三時十六分許之行動
    電話通聯內容：（Ａ即乙○○、Ｂ即「鄭哥」）
    A ：明天幾點東西會到？
    B ：應該是下午！中午的時候『青仔』會打電話聯絡。
    A ：不用啊，一樣拿去『老大』那邊放就好了啊！……
    B ：好啊。
  (六)被告二人於同年月十五日十九時三十五分許之行動電話通聯
    內容：（Ａ即甲○○、Ｂ即乙○○）
    B ：你的NIKE籃球到了。……我們要約在哪裡？……今天東
        西已經來了，我講好了，今天啦！……
    A ：好啊！
    B ：一樣，中正路跟北新路口。
    A ：好啊，十點三十分啊？……
    B ：好，十點三十分喔！…中正北新喔！
    A ：好。
  (七)被告二人於同日二十一時二十五分許之行動電話通聯內容：
    （Ａ即甲○○、Ｂ即乙○○）
    B ：籃球已經拿到手了。……
    A ：好啊，我們一樣那個啊！
    B ：對啊，北新中正……你到了再打給我，我騎摩托車比較
        快。
  (八)被告二人於同日二十二時四十六分許之通聯內容：
    （Ａ即甲○○、Ｂ即乙○○）
    B ：喂，到了嗎？
    A ：到了啊！
    B ：你有看到我嗎？
    A ：嗯。
    B ：好。
    上開通聯中所指「阿嬌」為被告甲○○之綽號，「阿貴」為
    被告乙○○之綽號，「老大」係指新店市公所前之電話亭，
    毒品代號為「一粒」，「半粒」是指五百公克，「兩粒」則
    為兩公斤，被告二人一共交易三次，第一次是半顆五百公克
    ，價格三十五萬元，第二、三次各一顆，價格分別為七十萬
    元、七十一萬元等情，分據被告乙○○、甲○○供述在卷（
    見偵查卷(一)第九一、九三、九五頁，原審九十五年度聲羈字
    第五五號卷附訊問筆錄第二、三頁），；參以上開通聯內容
    可知，被告乙○○先與「鄭哥」談妥交易內，包括數量、價
    格後，再與被告甲○○談妥交易數量及價額後，乙○○與甲
    ○○依約攜帶扣案愷他命及現金前往查獲地點交易毒品之情
    甚為彰顯。且經本院將被告乙○○為警查獲後所採集之尿液
    送驗結果，呈愷他命陰性反應，有台灣檢驗科技股份有限公
    司濫用藥物尿液檢驗報告一紙附卷可稽（見原審卷(一)第一九
    三頁），顯見其之前數日內並未施用愷他命，況以被告乙○
    ○所供，其每週施用六十公克計算，毛重一０六五公克，可
    施用十七週有餘，自不可能於一個月內用罄，再依被告乙○
    ○所供之每次用量三十公克即三萬毫克，亦遠遠超出一般每
    公斤體重約一至四點五毫克之施用常情（見行政院衛生署管
    制藥品管理局九十三年十二月十日管檢字第０九三００一一
    七八九號函），益證其所辯自行施用云云，顯屬卸責之詞，
    不足採信。遑論毒品交易係屬違法行為，政府一向查緝甚嚴
    且重罰不予寬貸，被告等亦明知此一事實，故於聯絡時均使
    用代號表達，有前述監聽譯文可憑，是以被告等之謹慎程度
    ，縱有委請驗毒之必要，亦以抽取少量樣本為已足，焉有大
    量攜帶之可能？因認被告等辯稱委請驗毒云云，顯與常情有
    違，亦不足採。
三、再依前開通聯內容所示，被告乙○○於九十五年二月十二日
    十九時五十分許向甲○○洽詢交易數量時，被告甲○○稱「
    東西我要先看看啊」，乙○○回稱「就是跟上次的都一樣啊
    」、「跟之前那個一模一樣啊」，被告甲○○稱「沒有比較
    好就對了」等語；被告乙○○於同日十九時五十六分許回報
    「鄭哥」時，鄭哥亦稱「就跟上次那個一樣啊」，乙○○回
    稱「對啊，我也是跟對方說跟上次那個一樣啊，他有問啊，
    他說有沒有比上次那個還好的啊！……我也有跟他說，現在
    都是一樣的東西。跟上次一樣，他現金都帶在身上啊。可以
    他就拿走了啊！」等語（見偵查卷(一)第七七、七八頁），足
    見被告二人所供，於此次查獲前之九十四年十二月二十日及
    九十五年一月二十四日各有一次毒品交易之情節非虛。被告
    乙○○之辯護人雖辯稱：被告二人在警方監控、監聽之情形
    下，並未查獲九十四年十一月至九十五年二月十五日間有毒
    品交易情事，足見被告二人在上開期間內並無毒品交易情形
    云云。然詰之證人即查獲員警黃雍翔證稱從九十四年十一月
    底即開始監控甲○○，乙○○則係於九十五年一、二月間開
    始實施監聽，在本案查獲前，曾於二人之通聯內容發現有疑
    似毒品交易情形，但因無法確認，故未行動等情在卷（見原
    審卷(二)九十六年二月七日審判筆錄第四至九頁），佐以本件
    確於九十五年二月十二日晚間十一時許在臺北縣新店市○○
    路○段與中正路口同時查獲毒品及交易價金，足認前開時地
    之交易，係因警方基於採證考量未予行動，非如辯護人所指
    查無交易之情形，自不能以上開期間內未查獲毒品交易為由
    認實際上無毒品交易情事。
四、被告甲○○先後於九十四年十二月二十日、九十五年一月二
    十四日分別以三十五萬元、七十萬元購入愷他命五百公克、
    一公斤，復於九十五年二月十五日欲以七十一萬元購買一公
    斤愷他命，有如前述，而警於被告甲○○所駕駛之自小客車
    內起獲之白色粉末二包（驗餘總毛重二零零點四二公克），
    經檢驗含愷他命成分，有前揭內政部警政署刑事警察局鑑定
    書可參（見偵查卷(一)第一三六頁），則其於短短一個月期間
    ，先後以三十五萬元、七十萬元購入五百公克、一公斤之愷
    他命，復於尚持有約二百公克愷他命之情形下，欲再購入一
    公斤愷他命，顯非供己施用甚明；又被告甲○○所使用之00
    000000001號行動電話與0000000000號行動電話於九十五年
    二月十五日二十二時十分許之通聯內容（Ａ為甲○○）：
    B ：你有要過來嗎？
    A ：好啊！等一下。
    B ：你等一下要過來，帶一百過來啊！
    A ：好啦！過去再說。
    甲○○復於同日二十二時四十六分許與0000000000號行動電
    話之通聯內容（Ａ為甲○○）
    B ：怎樣？
    A ：『老婆』你幫我裝三。
    B ：嗯。
    A：拿下去給阿益。
    上開通聯所提及『一百』係指一百克，『老婆』有時指Ｋ他
    命，有時是稱呼妻子，『裝三』是指裝三公克，『阿益』是
    某友人等情，亦據被告甲○○陳明在卷（見原審九十五年度
    聲羈字第五五號卷九十五年二月十六日訊問筆錄第四頁）。
    益徵被告甲○○供稱，其於九十四年十二月二十日、九十五
    年一月二十四日販入愷他命五百公克、一公斤，除部分供己
    施用外，餘則持往桃園市獅子王、SKY、48街等舞廳以每公
    克一千元之代價販售與不特定之人等情，要非虛構。被告甲
    ○○於偵查中供稱，第一次販入之五百公克愷他命，伊以每
    公克一千元之價格賣出二百多將近三百公克，第二次購入之
    一千公克愷他命賣出三百多將近四百公克，依此計算其販毒
    所得，至少有六十萬元以上，本院採對被告最有利之六十萬
    元計算。依前所述，被告甲○○係先後以三十五萬元、七十
    萬元向被告乙○○購買五百公克、一公斤，是其成本價格為
    每一公克700元，其以一公克一千元販出，自有獲利，況被
    告甲○○自承伊本身亦有施用愷他命，是其向被告乙○○販
    入之愷他命，亦有部分供已施用，或有未及販出之部分，被
    告有因販賣毒品而獲利自明。按「販賣毒品罪，不以販入之
    後，復行賣出為必要，只須意圖營利而販入或賣出，有一於
    此，犯罪即為成立。而所謂『意圖』，即犯罪之目的，原則
    上不以發生特定結果為必要，即衹須有營利之意圖為已足，
    不以買賤賣貴而從中取利為必要」。此有最高法院九十五年
    台上字第七一七九號判決意旨可查。是被告甲○○多次販入
    大量愷他命，復自承有販賣予不特定人，顯有營利意圖無疑
    。辯護人上訴意旨單純以被告甲○○第二次進貨價格與販賣
    所得比價，自非正確。
五、綜上，被告二人販賣第三級毒品愷他命以營利之犯行，事證
    明確，堪以認定。
六、論罪科刑：
  (一)核被告乙○○販賣毒品予甲○○，甲○○販賣毒品予不特定
    人，所為均係犯毒品危害防制條例第四條第三項之販賣第三
    級毒品罪，至九十五年二月十五日被告乙○○於交付毒品予
    被告甲○○前即為警查獲，其二人意圖營利販出、販入之行
    為均僅只於未遂，所為均係犯同條例第四條第六項、第三項
    之販賣第三級毒品未遂罪。被告乙○○上開犯行與成年男子
    「鄭哥」間，有犯意聯絡、行為分擔，為共同正犯（關於刑
    法第二十八條係將共同正犯之定義：「二人以上共同實施犯
    罪之行為者」，修正為「二人以上共同實行犯罪之行為者」
    ，就共同正犯意涵與範圍並未因此變更，自非屬犯罪後法律
    有變更，而僅純文字修正，新、舊法之規定均無不同，應依
    一般法律原則適用「裁判時」之新法）。被告二人意圖販賣
    而持有第三級毒品愷他命之低度行為，均為販賣第三級毒品
    愷他命之高度行為所吸收，不另論罪。
  (二)被告等行為後，刑法於九十四年二月二日修正公布，九十五
    年七月一日起施行。依修正後刑法第二條第一項規定，行為
    後法律有變更者，適用行為時之法律，但行為後之法律有利
    於行為人者，適用最有利於行為人之法律，此係規範行為後
    法律變更所生新舊法律比較適用之準據法，本身尚無新舊法
    比較之問題，故於刑法修正施行後，應一律適用現行刑法第
    二條第一項之規定，為「從舊從輕」之比較。則按毒品危害
    防制條例第四條第三項之販賣第三級毒品罪，其法定刑得併
    科新臺幣五百萬元以下罰金，依修正後之刑法第三十三條第
    五款：「主刑之種類如下：五、罰金：新臺幣一千元以上，
    以百元計算之」之規定，所得科處之罰金刑最低為新臺幣一
    千元；然依被告行為時之刑法第三十三條第五款規定之罰金
    最低額一元計算，該罪之罰金刑最低額僅為新臺幣三元。比
    較上述修正前、後之刑罰法律，自以修正前即被告行為時關
    於科處罰金刑之法律較有利於被告。又刑法第五十六條連續
    犯之規定業經修正刪除，該規定刪除後，除法理上合於接續
    犯、包括一罪之情形仍可認為構成單一之犯罪外，其於數犯
    罪行為之情形，即應依刑法第五十一條之規定予以分論併罰
    ，相較於修正前連續犯之規定僅論以一罪，並加重其刑至二
    分之一，顯非有利，是依刑法第二條第一項比較新、舊法之
    結果，自應適用行為時即修正前刑法第五十六條連續犯之規
    定。是被告乙○○、甲○○多次販賣第三級毒品愷他命犯行
    ，均時間接近，手法相同，且係觸犯構成要件相同之罪，顯
    均基於概括犯意反覆為之，均應依修正前刑法第五十六條論
    以連續販賣第三級毒品既遂罪，並加重其刑。
  (三)被告乙○○部分，原審因適用毒品危害防制條例第四條第三
    項、第十九條第一項，刑法第二條第一項前段、第十一條前
    段、第三十八條第一項第一款、修正前刑法第五十六條，審
    酌被告乙○○前無犯罪紀錄，有台灣高等法院被告前案紀錄
    表在卷可考，素行尚可，惟不思正途，竟販賣第三級毒品牟
    利，戕害國人身心健康甚鉅，且其犯罪後原於偵查及本院羈
    押訊問時坦承犯行，嗣竟翻異前供、飾詞卸責及其販賣毒品
    之次數、數量及因販毒所獲得之利潤等一切情狀，量處被告
    乙○○有期徒刑六年六月，並以扣案被告乙○○持有之愷他
    命（驗餘總毛重一○六三點一五公克）為供其販賣之第三級
    毒品，屬違禁物，不問屬犯人與否，應依刑法第三十八條第
    一項第一款規定宣告沒收；扣案包裝上開毒品用之包裝袋二
    十二只、茶葉罐二罐、手提袋一只及內附0000000000門號
    SIM卡之行動電話一支（原審卷(一)第三十九頁九十五年度藍
    保管字第四一一號扣押物品清單編號四），係被告乙○○所
    有，供販賣第三級毒品愷他命所用之物；均應依毒品危害防
    制條例第十九條第一項規定宣告沒收。就被告乙○○與「鄭
    哥」共同販賣第三級毒品愷他命之所得一百零五萬元，應依
    同條例第十九條第一項規定諭知連帶沒收，如全部或一部不
    能沒收時，以其財產抵償之。經核其認事用法並無違誤，量
    刑亦稱妥適。被告乙○○上訴否認犯罪，認其警訊、偵查中
    之自白非出於任意性，無證據能力云云，為無理由，應予駁
    回。
  (四)被告甲○○部分，原審予以論罪科刑，固非無見，惟查：原
    判決就被告甲○○販賣愷他命之時間僅謂「甲○○販入上開
    毒品後，即持往桃園市販賣」，致被告甲○○販賣毒品之時
    間，究為何時不明，自有未洽。被告甲○○上訴雖執陳詞，
    認自白無證據能力、無證據認其販賣有獲利等語固無可採，
    惟原判決就被告甲○○部分，既有上開可議之處，仍屬無可
    維持，應予撤銷改判。爰審酌被告甲○○前無犯罪紀錄，有
    台灣高等法院被告前案紀錄表在卷可考，素行尚可，惟彼不
    思正途，竟販賣第三級毒品牟利，戕害國人身心健康甚鉅，
    且其犯罪後原於偵查及本院羈押訊問時坦承犯行，嗣竟翻異
    前供、飾詞卸責及其販賣毒品之次數、數量及因販毒所獲得
    之利潤等一切情狀，量處如主文所示之刑，以示懲戒。復按
    「依毒品危害防制條例第十八條第一項前段之規定，應予沒
    收銷燬之毒品，以經查獲之第一、二級毒品為限。又毒品依
    其成癮性、濫用性及對社會危害性，共分為四級，上開條例
    並就製造、運輸、販賣、意圖販賣而持有、以非法方法使人
    施用、引誘他人施用及轉讓不同品項之毒品等行為，分別定
    其處罰。至施用或持有第三、四級毒品，因其可罰性較低，
    故未設處罰之規定，僅就施用及持有第一、二級毒品科以刑
    罰。然鑑於第三、四級毒品均係管制藥品，特於同條例第十
    一條之一明定無正當理由，不得擅自持有；第十八條第一項
    後段復規定查獲之第三、四級毒品，無正當理由而擅自持有
    者，沒入銷燬之。從而，依同條例第十八條第一項後段應沒
    入銷燬之毒品，專指查獲施用或持有之第三、四級毒品而言
    ；倘係查獲製造、運輸、販賣、意圖販賣而持有、以非法方
    法使人施用、引誘他人施用或轉讓第三、四級毒品，既屬同
    條例相關法條明文規定處罰之犯罪行為，即非該條項應依行
    政程序沒入銷燬之範圍。又同條例第十九條第一項所定『供
    犯罪所用或因犯罪所得之物』，係指犯第四條至第九條、第
    十二條、第十三條或第十四條第一項、第二項之罪所用或所
    得之物，不包括毒品本身在內，是尚不得援用此項規定為第
    三、四級毒品之沒收依據。查遠傳電信股份有限公司表示：
    該公司SIM卡之所有權按客我雙方所簽之行動電話業務契約
    第18條之約定：本業務終端設備（手機及用戶識別卡）由用
    戶自行管理使用，故SIM卡屬使用者所有，申請人使用之SIM
    卡於終止或解除契約時，並不需繳回。有該公司九十六年四
    月二十七日遠傳（業服）字第09610401617號函在卷可稽、
    和信電訊股份有限公司表示：行動電話之SIM卡自啟用日起
    即歸用戶所有，門號於終止或解除契約時，不需繳回。有該
    公司九十六年四月十七日和信（業服）字第09620400657號
    函在卷可稽。扣案現金七十萬八千七百元及內附0000000000
    、0000000000門號SIM卡各一張之行動電話二支（原審卷(一)
    第三十八頁九十五年度藍保管字第四一一1號扣押物品清單
    編號三、五），係被告甲○○所有，供意圖營利而販入第三
    級毒品愷他命所用之物，均應依毒品危害防制條例第十九條
    第一項規定宣告沒收。又被告甲○○販毒所得至少有六十萬
    元以上，則採對被告最有利之六十萬元為其販賣毒品所得已
    如前述，依毒品危害防制條例第十九條第一項之規定諭知沒
    收，如全部或一部不能沒收時，以其財產抵償之。至扣案甲
    ○○持有之第三級毒品愷他命（驗餘總毛重二００點四二公
    克），並無證據證明係被告甲○○為供販賣而持有，又單純
    持有第三級毒品並未違反毒品危害防制條例，且依毒品危害
    防制條例第十八條第一項後段「查獲之第三、四級毒品及製
    造或施用毒品之器具，無正當理由而擅自持有者，均沒入銷
    燬之」規定，應由查獲之機關依法沒入銷燬，尚不得由法院
    為沒入銷燬之行政罰之諭知，爰不於本案宣告沒收。
據上論斷，應依刑事訴訟法第三百六十八條、第二百九十九條第
一項前段，毒品危害防制條例第四條第三項、第十九條第一項，
刑法第二條第一項前段、第十一條前段、修正前刑法第五十六條
、第三十三條第五款，判決如主文。
本案經檢察官呂光華到庭執行職務。
中　　華　　民　　國　　96　　年　　11　　月　　14　　日
                  刑事第九庭審判長法  官  劉景星
                                  法  官  吳啟民
                                  法  官  王敏慧
以上正本證明與原本無異。
如不服本判決，應於收受送達後十日內向本院提出上訴書狀，其
未敘述上訴之理由者並得於提起上訴後十日內向本院補提理由書
（均須按他造當事人之人數附繕本）。
                                  書記官  丁淑蘭
中　　華　　民　　國　　96　　年　　11　　月　　14　　日
附錄本案論罪科刑法條：
毒品危害防制條例第4條
製造、運輸、販賣第一級毒品者，處死刑或無期徒刑；處無期徒
刑者，得併科新臺幣1千萬元以下罰金。
製造、運輸、販賣第二級毒品者，處無期徒刑或7年以上有期徒
刑，得併科新臺幣7百萬元以下罰金。
製造、運輸、販賣第三級毒品者，處5年以上有期徒刑，得併科
新臺幣5百萬元以下罰金。
製造、運輸、販賣第四級毒品者，處3年以上10年以下有期徒刑
，得併科新臺幣3百萬元以下罰金。
製造、運輸、販賣專供製造或施用毒品之器具者，處1年以上7年
以下有期徒刑，得併科新臺幣1百萬元以下罰金。
前五項之未遂犯罰之。
毒品危害防制條例第19條
犯第4條至第9條、第12條、第13條或第14條第1項、第2項之罪者
，其供犯罪所用或因犯罪所得之財物，均沒收之，如全部或一部
不能沒收時，追徵其價額或以其財產抵償之。
為保全前項價額之追徵或以財產抵償，得於必要範圍內扣押其財
產。犯第4條之罪所使用之水、陸、空交通工具沒收之。
